---
title: "Identification des tendances de sécheresse hydrologique dans les Hauts-de-France
  (données de débits)"
author: "Imane PALAGI"
date: "`r Sys.Date()`"
output:
  html_document: default
  pdf_document: default
editor_options:
  markdown:
    wrap: 72
---

```{r setup, include=FALSE}
knitr::opts_chunk$set(echo = TRUE,warning=FALSE, message=FALSE)
```

Ce document a pour but d'identifier des tendances de sécheresse
hydrologique à l'échelle des Hauts-de-France, via le calcul de
différents indicateurs issus de données de débits.

```{r}
#Importation des packages necessaires

if (!require(pacman)) install.packages("pacman") 

pacman::p_load(tidyverse, hubeau, hydroTSM, runner, tictoc) # installe les packages non installés et charge tout

# hub'eau : package pour les données de débits 
# hydroTSM : package traitement/analyse de séries temporelles liées à l'hydrologie 
# runner : package qui permet de calculer des moyennes glissantes 

```

```{r}
#installation des fonctions nécessaires 

source("function/traitement_debits.R")
```

# I) Chargement des chroniques de débits

Les stations de débits utilisées sont toutes le stations des BSH
Artois-Picardie et Seine-Normandie en Hauts-de-France ayant des
chroniques de données suffisamment complètes et continues sur les 30
dernières années.

Ces stations sont :

**Bassin Artois-Picardie** :

E5505720 AUTHIE Dompierre Authie

E5406510 TERNOISE Hesdin

E5400310 CANCHE Brimeux

E5300210 LIANE Wirwignes

E5205710 WIMEREUX Wimille

E4905710 YSER Bambecque

E4306010 HEM Guémy

E4035710 AA Wizernes

E3646210 CLARENCE Robecq

E3518510 LAQUETTE Witternesse

E3511220 LYS Delettes

E3346020 MARQUE Ennevelin

E2367410 COURANT COUTICHES Flines Lez Raches

E1827020 HOGNEAU Thivencelle

E1766010 RHONELLE Aulnoy

E1727510 ECAILLON Thiant

D0206010 SOLRE Ferrière la Grande

D0137010 HELPE MINEURE Etroeungt

E6498315 Maye Arry

E6470910 Somme canalisée Abbeville US

E6426010 Selle Plachy-Buyon E6406010 Avre Moreuil

**Bassin Seine-Normandie** :

H7053110 Ancienne Sambre Le Nouvion en Thiérache

H7021010 Oise Hirson

H7142010 Serre Mortiers

H7302020 Ailette Chavignon

H5522010 Ourcq Chouy

H7401010 Oise Sempigny

H7423711 Aronde Clairoix US

H7513010 Automne Saintines

H7602010 Brêche Nogent-sur-Oise

H7742010 Thérain Beauvais

H7813210 Launette Ver-sur-Launette

Les chroniques de débits sont importées grâce à l'**API Hub'eau**.

```{r}
# Exemple de l'Authie à Dompierre 

q_jr <- get_hydrometrie_obs_elab(     # fonction d'importation du package hubeau 
  list(code_entite = "E635140201",   # code de la station 
       date_debut_obs_elab = "1992-01-01",  #date de début de l'importation 
       date_fin_obs_elab="2022-12-31",  # date de fin de l'importation 
       grandeur_hydro_elab = "QmJ")) %>%  # grandeur importée (QmJ= débits moyens journaliers, QmM= débits moyens mensuels)
  select(code_station:resultat_obs_elab) %>%  #sélection des colonnes d'intêret 
  mutate(annee = lubridate::ymd(date_obs_elab), # création d'une colonne année au format date 
         annee = lubridate::year(annee)) # conservation uniquement de l'année dans la colonne année 

#pour réaliser l'opération avec une autre station, changer le code dans code_entite
```

[Remarque 1 :]{.underline} Le code ci-dessus doit être pour l'instant
répété pour chaque code station différent. Il serait interessant
d'optimiser le code afin de pouvoir réaliser l'importation pour un grand
nombre de stations de débits sans avoir à relancer le code à chaque
fois.

[Remarque 2]{.underline} : La station de la Marque à Ennevelin possède
deux codes E3346020 et E3346022 qui ont chacun une partie de la
chronique de débits.

La suite du sript utilisera un data frame déjà construit des données de
débits des 33 stations :

```{r}
# importation de toutes les stations hydro d'un département ou d'une région

hydro_stations <- 
  get_hydrometrie_stations(code_departement = "80") %>% 
  filter(en_service == TRUE) %>% 
  pull(code_station)

```


```{r}
# import des data frame de débits moyens journaliers de toutes les stations ciblées 

tic()
q_jr_totaux<- series_stations_tot(hydro_stations, "1990-01-01", "2023-12-31", "QmJ")
toc()
```

```{r}

q_jr_totaux <- q_jr_totaux %>% 
  reduce(rbind) %>% 
  filter(code_station != "Aucune data" & resultat_obs_elab>= 0) %>% 
  mutate(resultat_obs_elab= as.numeric(resultat_obs_elab)) %>% 
  mutate(date_obs_elab = ymd(date_obs_elab))
```

```{r}
# selection des stations qui ont suffisamment de données 

nb_data_min <- 3650 # nombre de jours de données minimums pour considérer ok de calculer le seuil de sécheresse (à définir par l'opérateur selon ses exigences). 
# Dans l'exemple (3650), nb_data_min = environ 10 ans de données en cumulé 
  
stations_length_check <-q_jr_totaux %>%  # donne un vecteur des stations avec "assez de données" 
  dplyr :: group_by(code_station) %>%  
  dplyr :: summarise(nb_jours = n()) %>% 
  filter(nb_jours >= nb_data_min) %>% 
  pull(code_station)

q_jr_totaux_def <- q_jr_totaux %>% 
  filter(code_station %in% stations_length_check) #filtre du data frame de débits sur les stations avec " assez de données" 

```

```{r}
#Importation du data frame de débits des 33 stations 

load(file="raw_data/q_journaliers_ref.RData")
```

# II) Calcul des seuils de sécheresse

La sécheresse est définie ici comme le débit étant strictement inférieur
à un débit seuil de sécheresse défini. Ce seuil a été choisi égale à 95%
de fréquence au dépassement (courbe des débits classés en fonction de
leurs fréquence au dépassement (FDC)). Il correspond au débit qui se
produit moins de 5% du temps.

Il est donc necessaire pour chaque station de calculer la valeur (ici en
l/s) de ce seuil. Le package HydroTSM permet de calculer directement à
partir d'une chronique de débits la courbe de fréquence au dépassement
et la valeur correspondant au Q95.

```{r, eval=FALSE, warning=FALSE}

# Représentation des FCD et calcule du Q95 
#Exemple pour l'Authie à Dompierre 
# Utilisation de la fonction créée dans le script traitement_debits (y regarder les explications)

seuil_sech <-calcul_1seuil_sech(q_jr, 0.95) # valeur du seuil de sécheresse + affichage de la FDC 

```


```{r, warning = FALSE}
# calcul des seuils de sécheresse pour chacune des stations du data frame de débit 

tic()
seuils_sech_Q95 <- calcul_seuils(q_jr_totaux_def, 0.95)
toc()
```


# III) Calcul des indicateurs de sécheresse 

## 1) Durée de la sécheresse

La durée de la sécheresse est ici assimilée au nombre de jours dans
l'année présentant un débit strictement inférieur au seuil de
sécheresse.

```{r}
#Exemple de calcul de la durée de sécheresse pour l'Authie à Dompierre 

duree_sech_1sta <-q_jr %>% 
  group_by(annee) %>%  # regroupement par année 
  summarise(duree_sech=sum(resultat_obs_elab< seuil_sech)) # calcul du nombre de jour inférieur au seuil 


```

[Remarque :]{.underline} Il serait là aussi oportun d'optimiser les
opérations pour éviter d'avoir à lancer le code pour chaque station.

La suite du script utilsera un data frame déjà constitué contenant les
durée de sécheresse pour les 33 stations :

```{r}
#duree de secheresse pour toutes les stations de q_jr_totaux_def 

q_jr_totaux_def <- q_jr_totaux_def %>% 
  left_join(seuils_sech_Q95, by=c("code_station"="stations_ciblees")) 

duree_sech <- q_jr_totaux_def %>% 
  group_by(code_station, annee) %>%  # regroupement par année 
  summarise(duree_sech = sum (resultat_obs_elab < debit_seuil)) 
```

```{r}
# Importation du data frame complet de durées de sécheresses par année 

load(file="processed_data/duree_sech.RData")

```

La représentation graphique en boxplots de la durée de sécheresse en
fonction des années pour les 33 stations montre des tendances claires de
sécheresse :

```{r}
# Boxplots durée de la sécheresse en jours en fonction des années 

duree_sech %>% 
   ggplot(aes(x=annee, y=duree_sech))+ # abscisse et ordonnée 
  geom_boxplot(outlier.shape=NA)+ # boxplots sans afficher les valeurs extrêmes 
  theme(axis.text.x = element_text(angle = 90)) # étiquettes de l'axe x écrites à la verticale 
```


```{r}
#nombre de stations en situation de sécheresse par an 

duree_sech_sum<-duree_sech%>% 
  dplyr::group_by(annee) %>% # groupement par année
  dplyr::summarise(nb_stations_sech=sum(duree_sech>0)) # calcule par année du nombre de station pour lequel la durée de sécheresse est non nulle 


# histogramme du nombre de station en situation de sécheresse 

duree_sech_sum %>% 
  filter(annee %in% c(1994:2022)) %>% #graphique pour la période 1994-2022 
  ggplot(aes(x=annee, y=nb_stations_sech))+ # abscisse et ordonnée 
  geom_col()+ # hidtogramme de dénombrement 
  theme(axis.text.x = element_text(angle = 90)) # étiquettes de l'axe x à la verticale 
  
```

## 2) Hydraulicité mensuelle

L'hydraulicité mensuelle (H) correspond au rapport entre le débit moyen
mensuel pour une année donnée et le débit moyen mensuel inter annuel.
Elle permet de donner une indication sur l'écart à la normale un mois
précis :

-   Si H \< 1, le débit moyen mensuel est inférieur à la normale\
-   Si H \> 1, le débit moyen mensuel est suppérieur à la normale

Les débits moyens mensuels sont importés directement via l'API Hub'eau
(de la même façon que pour les débits moyens journaliers), mais il est
aussi possible de les calculer à partir du data frame des débits moyens
journaliers.

```{r}
# Exemple d'importation pour l'Authie à Dompierre 

qm_E550 <- get_hydrometrie_obs_elab(
  list(code_entite = "E5505720",
       date_debut_obs_elab = "1992-01-01",
       date_fin_obs_elab="2022-12-31",
       grandeur_hydro_elab = "QmM")) %>%  # QmM = débit moyen mensuel 
  select(code_station:resultat_obs_elab) %>% 
  mutate(annee = lubridate::ymd(date_obs_elab),
         annee = lubridate::year(annee)) 
```

[Remarque]{.underline} : Là aussi il est interessant d'optimiser
l'importation. Toutefois, si la deuxième méthode est utilisée (calcul à
partir du data frame de débits journaliers), il est possible de réaliser
la manipulation en une fois à l'aide d'un group_by par mois et par
station.

Pour la suite du script, un fichier RData déjà constitué des débits
moyens mensuels par station sera utilisé :

```{r}
load(file="raw_data/q_mensuels_ref.RData")
```

Pour calculer H, il est necessaire de calculer les débits moyens
mensuels inter annuels correspondant aux 33 stations qui font office de
débits normaux :

```{r, eval=FALSE}

#Exemple avec la station de l'Authie à Dompierre 

qm_ia_E550 <- qm_E550 %>%
  mutate(month = as.integer(substr(date_obs_elab, 6, 7))) %>% # création d'une colonne contenant uniquement  le mois
  dplyr::group_by(month) %>%
  dplyr::summarise(Qm_ia = mean(resultat_obs_elab)) # calcul des moyennes des débits mensuels regroupées par mois sur la période 1992-2022

qm_E550 <- qm_E550 %>%
  mutate(month = as.integer(substr(date_obs_elab, 6, 7))) # création d'une colonne mois

qm_E550 <-
  merge(qm_ia_E550, qm_E550, by = "month") # jointure des data frame de débits et de débits de référence par la modalité de mois

```

[Remarque]{.underline} : il peut être facile de réaliser l'opération en
une fois à partir d'un data frame contenant les QmM pour toutes les
stations, il faut juste trouver un moyen de faire la jointure entre df
de QmM et QmM inter anuels en associant le bon QmM inter annuels à la
bonne station et au bon mois

Une fois le QmM inter annuel calculé, il suffit de l'utiliser pour
diviser le QmM.

```{r}

# Exemple de calcul de H pour l'Authie à Dompierre

H_E550<-qm_E550 %>% 
  mutate(H=resultat_obs_elab/Qm_ia) %>% # creation d'une colonne H qui divise la colonne de débits mensuel par celle de débits de référence 
  select(code_station, date_obs_elab, H) # selection des colonnes de code, date et hydraulicité

```

Pour la suite du script, un data frame déjà constitué des H des 33
stations sera utilisé :

```{r}
load(file="processed_data/hydraulicity.RData")

```

Le graphique ci-dessus représente l'hydraulicité mensuelle médiane sur
les 33 stations (31 pour 1992 et 1993) en fonction du temps. La droite
y=1 correspond à la situation où le débit moyen mensuel est égal au
débit moyen mensuel inter annuel. Lorsque la courbe de l'hydraulicité
est au dessus de cette droite, les débits moyens mensuels sont plus
élevés que lors d'une année que l'on peut considérer comme "normale". Au
contraire, lorsque la courbe passe en dessous de la droite, les débits
sont plus faibles que la normale.

L'évolution de l'hydraulicité sur la période 1992-2022 mets en évidence
les mêmes périodes de déficit en eau que la représentation de la durée
de sécheresse.

```{r}
hydraulicity %>% 
  dplyr::group_by(date_obs_elab) %>% # regroupement par date d'observation 
dplyr::summarise(med_H=median(H)) %>%  # calcul d'une médiane par année 
            ggplot(
  aes(x = date_obs_elab, y = med_H) # abscisse et ordonnée 
) +
geom_line()+ # ligne 
  theme(axis.text.x = element_text(angle = 90))+ # étiquette de l'axe x à la verticale 
  geom_line(aes(x=date_obs_elab, y=1), col="red")+ # ajout d'une ligne horizontale rouge représentant la valeur H=1 
  scale_x_date(date_breaks = "1 year") # pas de temps annuel sur l'axe x 
```

On constate, en observant uniquement les années à tendances de
sécheresse, que les QmM est toujours inférieur à la normale :

```{r}
hydraulicity %>% 
  filter(annee %in% c("2022", "2020", "2019", "2018","2017", "2011")) %>% # conserver uniquement les années à tendances sèches 
   dplyr::group_by(month, annee) %>% # grouper par mois et année 
dplyr::summarise(med_H=median(H)) %>%  # calculer une médiane par mois et année 
  ggplot(aes(x=month, y=med_H, fill=annee))+ # abscisse et ordonnée avec un paramétrage de couleur selon l'année 
  geom_col(position='dodge', stat="identity")+ # histogramme : plusieurs barres par valeur d'abscisse 
  scale_fill_brewer(palette="Set1") # palette de couleur pour la coloration des années 
```

## 3) VCN10

Le VCN10 annuel est le débit minimum moyen sur 10 jours consécutifs sur
une année. Ils seront calculés à partir des débits spécifiques de chaque
station (débits réels divisées par la surface du bassin versant amont),
afin de pouvoir comparer ces VCN10 et les agréger à l'échelle régionale.

Les surfaces de bassins versants amonts sont disponibles via l'API hydrometrie de Hub'eau pour chaque **site** (et non pour chaque station). 

```{r, eval=FALSE}
# Exemple de calcul des débits spécifique pour l'Authie à Dompierre 

q_E550<-q_E550 %>% 
  mutate(Q_spe=resultat_obs_elab/796)

# pour réaliser l'opération pour d'autre stations,rempacer le nom du data frame et la valeur de la surface du bassin versant amont 
```

[Remarque]{.underline} : Encore une fois, il faudrait voir comment il
est possible de ne pas rélacer les lignes de codes chaque fois.
Peut-être tout simplement prendre le temps de faire un tableau des
surfaces de BV amonts en fonction des stations (ou voir s'il existe
quelque part) et faire ensuite une jointure avec un df des débits toutes
les stations avant calcul.

Le calcule du VCN10 se fait en utilisant la fonction mean_run qui permet
de calculer une moyenne glissante (en l'occurence sur 10 jours). Le
minimum annuel du résultat de cette moyenne glissante est ensuite
calculé :

```{r}
# calcul des débits spécifiques pour chaque station du data frame q_jr_totaux_def 

# importation des surface de bv amont pour chaque **station** 

codes_sites_sta <-get_hydrometrie_stations(code_departement = "80") %>% 
  filter(en_service == TRUE) %>% 
  select(code_site, code_station)


surface_bv <- get_hydrometrie_sites(code_departement = "80") %>% 
  select(code_site, surface_bv) %>% 
  right_join(y=codes_sites_sta, by= "code_site")

#calcul des débits spécifiques + ordonner le data frame par ordre croissant des dates 

q_jr_totaux_def <-q_jr_totaux_def %>% 
  left_join(y=surface_bv, by="code_station") %>% 
  mutate(resultat_obs_elab_spe=resultat_obs_elab/surface_bv) %>% 
  arrange(date_obs_elab)
```


```{r}
# calcul des VCN10 spécifiques annuels pour toutes les stations du data frame q_jr_totaux_def 

VCN10 <- VCNx_sta_mult(q_jr_totaux_def, jours_glissant = 10) 

VCN10 <- VCN10 %>% 
  reduce(rbind)
```

```{r}

# Exemple de calcul pour l'Authie à Dompierre 

q_E550$date_obs_elab<-as.Date(q_E550$date_obs_elab) #conversion colonne date du data frame de débits journaliers en format date
dates<-q_E550$date_obs_elab #création d'un vecteur de dates

dates<-sort(dates, decreasing = FALSE) # tri des dates des plus anciennes aux plus récentes 

VCN10_E550<-
  mean_run(q_E550$Q_spe,   # calcul d'une moyenne glissante des débits spécifiques sur k=10 jours 
                       k = 10, 
                       idx = dates
                       )

VCN10_E550<-data.frame(VCN10_E550, dates, annee=substr(dates, 1,4)) # création d'un data frame avec les moyennes glissantes, les dates et les années 

VCN10_E550<-VCN10_E550 %>% 
  dplyr::group_by(annee) %>% 
  dplyr::summarise(VCN10_annuel=min(VCN10_E550)) # calcule du minimum par années des moyennes glissantes -> VCN10 annuel 

```


L'observation des médianes des VCN10 annuels des 33 stations permet de confirmer les tendances de sécheresse identifiées par les autres indicateurs : 

```{r}
VCN10 %>% 
  dplyr::group_by(annee) %>%  # grouper par année 
  dplyr::summarise(med_VCN10=median(VCNx_annuel_spe)) %>% # calcul de la médiane par année 
  mutate(annee = as.factor(annee)) %>% 
   ggplot(aes(x=annee, y=med_VCN10))+ # abscisse et ordonnée 
  geom_col()+ # histogramme 
  theme(axis.text.x = element_text(angle = 90)) # étiquettes axe x à la verticale 
```

